臺灣士林地方法院民事簡易判決
110年度士簡字第1171號
原      告  陳祈順  
            賴怡君  
上二人共同
訴訟代理人  吳宜財律師
被      告  洪瑞翔  


訴訟代理人  陳世錚律師
複代理人    許季堯律師
上列當事人間因被告過失致死案件，原告提起刑事附帶民事訴訟
請求損害賠償事件（110年度審交重附民字第2號），經本院刑事
庭裁定移送前來，本院於民國110年10月22日言詞辯論終結，判
決如下：
    主  文
被告應給付原告陳祈順新臺幣肆佰零柒萬玖仟肆佰捌拾壹元，及
自民國一百一十年三月十六日起至清償日止，按年息百分之五計
算之利息。
被告應給付原告賴怡君新臺幣參佰玖拾陸萬伍仟壹佰玖拾參元，
及自民國一百一十年三月十六日起至清償日止，按年息百分之五
計算之利息。
原告其餘之訴及假執行之聲請均駁回。
訴訟費用新臺幣壹仟元由被告負擔。 
本判決原告勝訴部分得假執行。但被告以新臺幣肆佰零柒萬玖仟
肆佰捌拾壹元為原告陳祈順預供擔保，以新臺幣參佰玖拾陸萬伍
仟壹佰玖拾參元為原告賴宜君預供擔保，得免為假執行。     
　　事實及理由要領
一、原告起訴主張：被告於民國109年4月11日晚間，駕駛車牌號
    碼0000-00號自小客車（下稱A車），搭載訴外人鄧聖薷，沿
    新北市淡水區民權路往臺北市方向行駛，嗣於同日晚間7時4
    1分許，行經前開道路往關渡橋（淡水往八里方向）之引道
    前，原應注意汽車行駛時，應遵守道路交通標誌、標線之指
    示，而前開道路往關渡橋引道前之外側車道設置有「機慢車
    專用」之標誌及標線，為機慢車專用道，汽車不得駛入該車
    道，當時天候雨，雖屬夜間但有照明，道路濕潤，惟無任何
    缺陷與障礙，視距良好，並無不能注意之情事，詎其竟疏未
    注意交通標誌、標線之指示，貿然向右變換車道至外側之機
    慢車專用道，雖其旋即發現有誤，欲再向左行駛，然適有原
    騎乘車牌號碼000-0000號普通重型機車（下稱B車）行駛於
    其同向右後方之訴外人陳建旻直行而來，見狀不及閃避，B
    車撞及A車右後側，致陳建旻因而人車倒地，受有蜘蛛網膜
    下腔出血、頭骨骨折等傷害，經送醫急救後，仍因引發外傷
    性顱內出血，而於同年月13日凌晨4時44分許傷重不治死亡
    。原告陳祈順、賴怡君分別為陳建旻之父、母，因被告上開
    過失行為，始原告陳祈順、賴怡君精神上受有莫大痛苦，且
    原告陳祈順並因而受有支出喪葬費用新臺幣（下同）38萬5,
    904元、B車修繕費用1萬1,161元、扶養費168萬6,174元及非
    財產上損害600 萬元，共808萬3,239元之損害；原告賴怡君
    則受有扶養費196萬8,951元及非財產上損害600 萬元，共79
    6萬8,951元之損害。為此，爰依民法第184 條第1 項前段及
    第2項、第191 條之2 、192 條第1 項及第2 項、第194 條
    規定提起本件訴訟等語；並聲明：（一）被告應給付原告陳
    祈順808萬3,239元，及自起訴狀繕本送達翌日起至清償日止
    按年息5 ％計算之利息。（二）被告應給付原告796萬8,951
    元，及自起訴狀繕本送達翌日起至清償日止按年息5 ％計算
    之利息；並願供擔保請准宣告假執行。
二、被告則以：伊對於原告陳祈順請求之喪葬費用38萬5,904元
    、B車修繕費用1萬1,161元、扶養費168萬6,174元部分，並
    不爭執；對於原告賴怡君請求扶養費196萬8,951元部分亦不
    爭執，惟原告陳祈順、賴怡君各請求伊賠償非財產上損害60
    0萬元，實屬過高，應予酌減。且依據新北市政府警察局淡
    水分局現場勘察報告，陳建旻騎乘之B車，車體結構大致完
    整，車身刮擦情形集中於車身左側，且參以道路交通事故現
    場圖之記載，現場有長達12公尺之刮地痕，顯見事發當時陳
    建旻係高速行駛在該路段，從而本件不排除係陳建旻未注意
    車前狀況，因發現A車後，緊急煞車造成B車倒地滑行，進而
    碰撞B車右後方之可能性，故陳建旻就本件交通事故之發生
    ，亦與有過失，應按其過失比例，減輕被告之賠償責任。又
    原告2人業已自新安東京海上產物保險股份有限公司（下稱
    新安東京保險公司）領得200萬7,516元之強制汽車責任保險
    金，自應於原告2人請求之金額中分別扣除等語，資為抗辯
    ；並聲明：原告之訴及假執行之聲請均駁回；如受不利益判
    決，願供擔保請准宣告免為假執行。
三、得心證之理由：
(一)原告主張被告於上開時、地駕駛A車有疏未注意交通標誌、
    標線之指示，貿然向右變換車道至外側之機慢車專用道之過
    失，與陳建旻騎乘之B車發生碰撞，致陳建旻因而人車倒地
    ，受有蜘蛛網膜下腔出血、頭骨骨折等傷害，經送醫急救後
    ，仍因引發外傷性顱內出血，傷重不治而死亡之事實，業據
    提出起訴書、戶籍謄本、現場照片、統一發票、收據、收付
    一覽費用明細、繳款單、應收帳款明細表、納骨塔使用費、
    統一發票、報價單及調查筆錄等件為證。且被告因上開過失
    不法侵權行為，前經原告提起過失致死刑事告訴，由臺灣士
    林地方檢察署檢察官以109 年度偵字第7306號提起公訴，為
    本院以110 年度審交訴字第9 號判決，判處被告有期徒刑6
    月，檢察官不服提起上訴，再經臺灣高等法院以110年度交
    上訴字第122號判決撤銷原判決，改判處被告有期徒刑10月
    在案之事實，有上開刑事判決在卷可查，應堪信原告之主張
    為真實。
(二)至被告雖抗辯本件交通事故發生當時，陳建旻應係高速行駛
    在該肇事路段，本件不排除係陳建旻未注意車前狀況，因發
    現A車後，緊急煞車造成B車倒地滑行，進而碰撞B車右後方
    之可能性，故陳建旻就本件交通事故之發生，亦與有過失云
    云，惟按汽車行駛時，駕駛人應遵守道路交通標誌、標線、
    號誌之指示，道路交通安全規則第90條第1項定有明文。被
    告既領有普通小型車之駕駛執照，對於上開交通規則自無不
    知之理，是其於駕駛汽車時，自應注意上開規則。又本件交
    通事故發生地點即民權路往關渡橋引道前之外側車道設置有
    「機慢車專用」之標誌及標線，為機慢車專用道，有現場照
    片及Goole地圖列印資料在卷，依上開規定，自小客車自不
    得駛入該機車專用車道；而當時天候雨，雖屬夜間但有照明
    ，道路濕潤，惟無任何缺陷與障礙，視距良好，並無不能注
    意之情事，被告駕駛A車倘能注意遵守交通標誌、標線之指
    示，不貿然駛入機慢車專用道，當可避免本件交通事故之發
    生。本件被告依上開規定於駕駛A車時，本即不得駛入機慢
    車專用道，因此對於騎乘機車直行而來之陳建旻而言，自無
    從預見被告會駕駛A車違規右偏駛入該專用道；且觀之被告
    突然右偏駛入機慢車專用道，旋即肇生本件交通事故可知，
    被告違規駛入該專用道時，陳建旻應已騎乘B車直行而來，
    且極為接近被告所駕駛之A車，自難期待陳建旻對被告突然
    違規駛入之貿然舉動能提早注意，進而要求其能及時煞停或
    閃避，此誠屬強人所難，顯無結果避免可能性，難認陳建旻
    有何未注意車前狀況等違反注意義務之情事；且陳建旻正因
    見狀閃避不及，方致B車倒地刮擦路面，因而B車車身左側有
    刮擦痕跡及該處路面上有刮地痕，此亦屬事理之當然，自不
    得執此即認陳建旻未注意車前狀況。被告雖辯以參以道路交
    通事故現場圖之記載，現場有長達12公尺之刮地痕，顯見事
    發當時陳建旻係高速行駛在該路段云云，惟縱認該12公尺之
    刮地痕係陳建旻騎乘之B車倒地後刮地之痕跡，但機車倒地
    後刮地痕跡之形成及其長度，核與道路坡度、鋪面材質、鋪
    設時間長短、倒地時角度，乃至雙方碰撞位置、碰撞角度、
    雙方之閃避動作、車速及道路當時之天候狀況等各項因素相
    關，俱會影響機車刮地痕之長度及深淺，可知變數因子甚多
    ，自無法單以有此長度之刮地痕，即遽認陳建旻於本件交通
    事故發生當時係處於高速行駛或有未注意車前狀況之情形。
    而本院110 年度審交訴字第9 號判決及臺灣高等法院110年
    度交上訴字第122號刑事判決，均為相類認定。被告抗辯陳
    建旻就本件交通事故，亦與有過失云云，顯與上開事證不符
    ，為不可採。
(三)按不法侵害他人致死者，對於支出醫療費用及增加生活上
    需要之費用或殯葬費之人，亦負有損害賠償責任。被害人對
    於第三人負有法定扶養義務者，加害人對於該第三人亦負損
    害賠償責任；不法侵害他人之身體或健康者，對於被害人因
    此喪失或減少勞動能力或增加生活上之需要時，應負損害賠
    償責任；不法侵害他人之身體、健康、名譽、自由、信用、
    隱私、貞操，或不法侵害其他人格法益而情節重大者，被害
    人雖非財產上之損害，亦得請求賠償相當之金額；前項規定
    ，於不法侵害他人基於父、母、子、女或配偶關係之身分法
    益而情節重大者，準用之；民法第192 條、第193 條第1 項
    、第195 條第1 項前段、第3 項、第196 條分別定有明文。
    又法院於酌定慰撫金數額時，應斟酌加害人與被害人雙方之
    身分、資力與加害程度，及其他各種情形核定之。所謂「相
    當之金額」，應以實際加害情形與其名譽影響是否重大，及
    被害人之身分地位與加害人經濟狀況等關係定之（最高法院
    51年台上字第223 號原判例、47年台上字第1221號原判例意
    旨參照）。茲就原告2人前開各項損害賠償請求有無理由？
    析述如下：
  1.喪葬費用部分：
    原告陳祈順主張其因被告之上開不法侵害行為，因而受有支
    出陳建旻喪葬費用38萬5,904元之損害之事實，有原告提出
    之統一發票、收據、收付一覽費用明細、繳款單、應收帳款
    明細表、納骨塔使用費、統一發票在卷可憑，被告對此亦不
    爭執，是原告此部分請求為有理由，應予准許。
  2.B車修繕費用部分：
　　原告陳祈順主張其因被告之上開不法侵害行為，因而受有支
    出B車修繕費用1萬1,161元之損害之事實，有原告提出之估
    價單在卷，被告對此亦不爭執，是原告此部分請求為有理由
    ，亦應准許。
　3.扶養費用部分:
　　原告陳祈順主張其因被告之上開不法侵害行為，因而受有扶
    養費168萬6,174元之損害，而原告賴怡君則受有扶養費196
    萬8,951元之損害之事實，為被告所不爭執，是原告2人此部
    分之請求，均有理由，自應准許。
　4.精神慰撫金部分:
　　按慰藉金之賠償須以人格權遭遇侵害，使精神上受有痛苦為
    必要，其核給之標準固與財產上損害之計算不同，然非不可
    斟酌雙方身分資力與加害程度，及其他各種情形核定相當之
    數額（最高法院51年台上字第223 號判例要旨參照）。查原
    告陳祈順、賴怡君分別為陳建旻之父、母，其等之獨子陳建
    旻卻因被告駕車之過失行為而死亡，死亡時年32歲，原告2
    人與陳建旻屬血緣至親，卻以白髮人送黑髮人，無法與愛子
    共享天倫，哀痛逾恆，殊可想像，足認原告2人精神上確受
    有極大之痛苦。是原告2人請求被告賠償精神上所受之損害
    ，即屬有據。爰審酌原告陳祈順高工肄業，之前有開過工司
    ，名下有不動產、而原告賴怡君高中肄業，現已退休，名下
    無不動產；被告碩士畢業、從事藝術設計工作、月收入約2
    至3萬元，及被告所犯過失致死犯行對原告2人造成之侵害程
    度等一切情狀，認原告2人分別請求被告賠償精神慰撫金600
    萬元，尚屬過高，認其等分別請求被告應賠償之精神慰撫金
    ，各自於300萬元之範圍內為適當，應予准許。逾此部分之
    請求，為無理由，應予駁回。
四、按保險人依強制汽車責任保險法規定所為之保險給付，視為
    被保險人損害賠償金額之一部分，被保險人受賠償請求時，
    得扣除之，強制汽車責任保險法第32條定有明文。經查，原
    告2人因本件交通事故，已共同受領強制保險理賠之死亡給
    付200萬元、生前醫療費用給付7,516元，共200萬7,516元，
    有新安東京保險公司函文在卷可稽，依上規定，自應自前開
    金額中分別扣除之。則扣除後原告陳祈順得請求之金額為40
    7萬9,481 元【計算式：38萬5,904元（喪葬費用）＋
　　1萬1,161元（B車修繕費用）＋168萬6,174元（扶養費）＋300
    萬（精神慰撫金）－〈200萬7,516元÷2〉（已領強制險之半額
    ）＝407萬9,481元】；原告賴宜君得請求之金額為396萬5,19
    3元【計算式：196萬8,951元（扶養費）＋300萬（精神慰撫
    金）－〈200萬7,516元÷2〉（已領強制險之半額）＝396萬5,193
    元】，逾此範圍之請求，應不准許。
五、從而，原告依上開法律關係，請求被告分別給付原告陳祈順
　　407萬9,481元、給付原告原告賴宜君396萬5,193元，及均自
    110 年3月16 日起至清償日止，按年息5 ％計算之利息，為
    有理由，應予准許；逾此部分之請求，則無理由，應予駁回
    。
六、本件原告勝訴部分，係適用簡易訴訟程序所為被告敗訴之判
    決，依同法第389 條第1 項第3 款之規定，應依職權宣告假
    執行。至原告敗訴部分，其假執行之聲請因訴之駁回失所依
    據，應併予駁回。又被告陳明願供擔保請准宣告免為假執行
    ，核無不合，爰酌定相當之擔保金額准許之。
七、本件事證已臻明確，兩造其餘攻擊防禦方法及所提證據，經
    本院審酌後，核與本件判決結果均不生影響，爰不一一贅述
    。
八、又本件原告請求喪葬費用、扶養費用及精神慰撫金部分，係
    原告提起刑事附帶民事訴訟，由刑事庭合議裁定移送本院民
    事庭事件，免納裁判費。另就本件原告陳祈順請求B車修繕
    費用部分，依職權確定訴訟費用額訴訟費用額確定金額為1,
    000元，應由被告負擔。
中    華    民    國   110    年    11     月   12    日
                  士林簡易庭法  官  張明儀
以上正本係照原本作成。
如不服本判決，應於送達後20日內，向本院提出上訴狀並表明上
訴理由，如於本判決宣示後送達前提起上訴者，應於判決送達後
20日內補提上訴理由書（須附繕本）。
中    華    民    國   110    年    11     月   12    日
                            書記官  劉彥婷